臺灣高雄地方法院刑事判決　　　　　　　　　　　　九十三年度訴字第二二一一號
　　公　訴　人　臺灣高雄地方法院檢察署檢察官
　　被　　　告　甲○○
　　指定辯護人　本院公設辯護人　乙○○
右列被告因強盜案件，經檢察官提起公訴（九十三年度偵字第一五五二七號），本院
判決如左：
    主  文
甲○○意圖為自己不法之所有，攜帶兇器，以強暴、脅迫至使不能抗拒，而使他人交
付其物，處有期徒刑柒年貳月。扣案之菜刀壹支沒收。
    事  實
一、甲○○因缺錢花用，於民國九十三年八月三日中午十二時許，持其所有客觀上足
    以威脅人之生命、身體安全之菜刀一支，置於其母劉榮華所有之車牌號碼ＹＯＩ
    —八二六號輕型機車腳踏板上，騎車外出尋找犯案對象，於同日中午十二時三十
    分許，行經高雄市鼓山區○○○街附近，見丁○○獨自騎車途經該處，左前側斜
    背皮包一只，認有機可趁，即意圖為自己不法之所有，先將機車停放於葆禎一街
    與翠華路口，再持上開菜刀尾隨丁○○至葆禎一街四十一號（起訴書誤繕為同街
    三十五號）前，以菜刀抵住丁○○左頸部後方約二至三公分處，恫稱：「把錢全
    部交出來，不然殺死妳」云云，而以此強暴、脅迫之方式至使丁○○不能抗拒，
    自行卸下皮包（內有現金新臺幣（下同）二萬九千元、高雄市銀行存摺二本、臺
    灣銀行存摺二本、高雄市第二信用合作社存摺二本等物）交予甲○○。甲○○得
    手後逃往機車停放處時，為丁○○之鄰居在葆禎一街三十五號前當場逮捕，經報
    警處理後扣得丁○○所有之皮包一只及甲○○所有供犯罪所用之菜刀一支。
二、案經高雄市政府警察局鼓山分局報告臺灣高雄地方法院檢察署檢察官偵查起訴。
    理  由
壹、程序部分：按被告以外之人於審判外之言詞或書面陳述，除法律有規定者外，不
    得作為證據。又被告以外之人於檢察事務官、司法警察官或司法警察調查中所為
    之陳述，與審判中不符時，其先前之陳述具有較可信之特別情況，且為證明犯罪
    事實存否所必要者，得為證據。刑事訴訟法第一百五十九條第一項及第一百五十
    九條之二分別定有明文。本件被害人丁○○於警詢時之陳述，與審判中所為之證
    述情節相符，則其於警詢時之陳述即與前揭例外規定得為證據之要件不符，依法
    自不得作為認定被告犯行之證據。
貳、實體部分：
一、訊據被告固坦承有於前揭時地強取丁○○皮包之行為，惟矢口否認有何加重強盜
    之犯行，辯稱其於案發當日施用海洛因後騎車外出閒晃，因缺錢花用而持置於車
    上之菜刀尾隨丁○○，並以菜刀切割丁○○之皮包背帶，丁○○見狀即自行交出
    皮包，其並未取得該皮包即遭人制伏，亦無持刀抵住丁○○或為任何脅迫之行為
    云云。經查：
  (一)右揭犯罪事實，業據被告於警詢、偵訊及本院審理時大致坦承不諱，核與證人丁
    ○○於本院審理時之證述情節相符，復有高雄市政府警察局鼓山分局扣押筆錄、
    扣押物品目錄表、車籍作業系統—查詢認可資料各一份、丁○○出具之贓物認領
    保管單一紙及照片四張附卷可稽，暨菜刀一支扣案足憑。
  (二)被告固以前揭情詞置辯，惟查：
  1.被告於警詢時業已自承係從家中取出扣案菜刀置於機車腳踏板上，騎車外出尋找
    犯案對象，並持扣案菜刀抵住丁○○命其交出財物等語（警卷第一頁反面），核
    與證人丁○○於本院審理時證稱被告係自其身後抓住斜背於左前側之皮包，並持
    刀貼近其左頸部後方約二至三公分處，向其恫稱交出全部財物，否則將其殺死云
    云，其唯恐遭被告砍殺，且已無法抗拒，故自行卸下皮包交予被告，被告得手後
    即轉身逃逸等語相符（本院卷第四九至五一頁）。被告嗣後翻異前詞，改稱係騎
    車外出閒晃時，因缺錢花用而持置於車上之菜刀切割丁○○之皮包背帶云云，顯
    有前後不一之瑕疵。衡諸社會常情，機車內並無隨時放置菜刀之必要，堪認被告
    於騎車外出前即有持刀強取他人財物之預謀，則其尋得丁○○為犯案對象後，以
    菜刀抵住丁○○之身體要害並命其交出財物，適與持刀外出強取他人財物之預謀
    相合，再佐以證人丁○○證稱其皮包並無遭人切割之痕跡等語明確（本院卷第五
    四頁），足徵被告於警詢時之自白與證人丁○○之前揭證詞及一般經驗法則相符
    ，堪予採信。其上開所辯各節，顯係事後卸責之詞，不足採信。
  2.被告辯稱騎車外出前曾施用海洛因等語，而證人丁○○亦證稱被告犯案時眼神呆
    滯等語（本院卷第五一頁），惟被告於本院訊問及審理時一致供稱於案發當時明
    知前揭持菜刀尾隨丁○○並強取皮包之過程等語（本院卷第十五、六五頁），參
    以其於警詢時對警員詢問強盜丁○○皮包之動機、犯案過程及查獲經過等問題均
    能翔實回答，且切題連貫、有條理、可充分配合調查等情，足見其對於外界事務
    並無全然缺乏知覺理會及判斷作用，或較常人平均程度顯然減退之情事，自難認
    其行為時有何精神耗弱或心神喪失之情事。
  3.被告另辯稱未曾取得丁○○之皮包，辯護意旨則認被告強取丁○○之皮包後旋即
    返還而未置於自己之持有狀態中，應僅構成加重強盜未遂罪云云。惟按強盜罪之
    既遂、未遂，應以是否已取得被害人之財物為判斷標準，亦即行為人是否已將被
    害人之財物移置於自己實力支配之下而言。本件被告迭於警詢及偵訊時坦承曾強
    取丁○○之皮包得手等語（警卷第一頁反面，偵卷第十一頁），核與證人丁○○
    證稱：「我確實有把皮包交給被告，他在逃跑途中掉在地上被我女兒撿回來的。
    」等語相符（本院卷第五五頁），足見被告之上開自白屬實，堪認其確曾將丁○
    ○之皮包移置於自己實力支配之下無訛，自不因其於逃逸途中掉落皮包，即認尚
    屬加重強盜未遂之階段。被告於本院審理時翻稱未取得丁○○之皮包，辯護意旨
    謂被告尚未將皮包移置於實力支配之下，應僅成立加重強盜未遂罪云云，均與前
    揭事證不符，難予採信。
  4.從而，被告上開所辯與客觀事證及一般經驗法則不符，不足採信，其確有持扣案
    菜刀抵住丁○○之左頸部後方約二至三公分處，並恫嚇如未交付財物即殺害其性
    命云云，至使丁○○不能抗拒而自行交付皮包之犯行，堪予認定。
  (三)綜上所述，被告確有於前揭時地攜帶兇器強盜既遂之犯行，洵堪認定，本件事證
    明確，應依法論科。
二、核被告所為，係犯刑法第三百二十八條第一項之強盜罪而有同法第三百二十一條
    第一項第三款攜帶兇器之情形，應論以同法第三百三十條第一項之加重強盜罪。
    公訴意旨誤以被告係犯同法第三百二十八條第一項之普通強盜罪，尚有未洽，惟
    其基本事實同一，本院自應予審理，又公訴人業於本院審理時變更起訴法條為刑
    法第三百三十條第一項之加重強盜罪，本院即無再予變更之必要，附此敘明。爰
    審酌被告正值年輕力壯，不思以己力賺取生活所需，竟於光天化日之下持菜刀強
    盜他人財物，嚴重破壞社會治安，惟念其犯後大致坦承犯行，並表悔意，且強盜
    所得之財物價值非鉅，被害人丁○○已表明願意原諒被告等一切情狀，量處如主
    文所示之刑，以資懲儆。至扣案之菜刀一支，為被告所有供犯罪所用之物，此業
    據被告供述在卷（本院卷第五九頁），自應依刑法第三十八條第一項第二款之規
    定宣告沒收之。
據上論斷，應依刑事訴訟法第二百九十九條第一項前段，刑法第三百三十條第一項、
第三十八條第一項第二款，判決如主文。
本案經檢察官丙○○到庭執行職務。
中      華      民      國    九十三    年     十一     月      四      日
                                    臺灣高雄地方法院刑事第十一庭
                                        審判長法  官    徐美麗
                                              法  官    高增泓
                                              法  官    鄭詠仁
右正本證明與原本無異。
如不服本判決，應於判決送達後十日內，向本院提出上訴狀。
                                              書記官    蔡妮君
中      華      民      國    九十三    年     十一     月      四      日
附錄法條：
刑法第三百三十條
犯強盜罪而有第三百二十一條第一項各款情形之一者，處七年以上有期徒刑。
前項之未遂犯罰之。
